臺灣基隆地方法院基隆簡易庭民事判決
110年度基簡字第876號
原      告  南山產物保險股份有限公司

法定代理人  陳樑銓  
訴訟代理人  張哲瑀  
            李卡特  
被      告  黃俊憲  


訴訟代理人  邱  議  
上列當事人間請求侵權行為損害賠償事件，本院於民國110年11
月4日言詞辯論終結，判決如下：
    主  文
被告應給付原告新臺幣貳萬貳仟零肆拾陸元，及自民國一百一十
年五月七日起至清償日止，按年息百分之五計算之利息。
原告其餘之訴駁回。
訴訟費用新臺幣壹仟柒佰柒拾元，其中新臺幣貳佰參拾玖元由被
告負擔，餘由原告負擔。
本判決第一項得假執行。
    事實及理由
一、原告起訴主張：
　　被告於民國109年7月12日上午9時許，駕駛車號0000-00號自
    用小客車(下稱被告車輛)，沿新北市雙溪區三叉坑產業道路
    由南往北方向外側車道行駛，行經三叉坑產業道路與雙泰產
    業道路交叉口附近未劃設分向標線之彎道前，因會車時疏未
    保持適當安全間隔，不慎與原告所承保、訴外人林倉慶(下
    逕稱其名)所有並駕駛，自對向車道行駛而來之車號0000-00
    號自用小客車(下稱系爭車輛)發生擦撞，致系爭車輛左前車
    身受損(下稱系爭事故)，經送廠修復後，支出修復費用共新
    臺幣(下同)163,234元(包含零件132,380元、工資13,776元
    、烤漆17,078元)，原告已悉數賠付被保險人。又上開損害
    乃肇因於被告之不法過失侵權行為所致，被告自應依法負損
    害賠償之責。爰依保險法第53條、民法第184條、第191條之
    2之規定提起本件訴訟，並聲明：被告應給付原告163,234元
    ，及自起訴狀繕本送達被告之翌日起至清償日止，按年息5%
    計算之利息。
二、被告則聲明請求駁回原告之訴，並答辯略以：
　　本件肇事地點位處山路轉彎路段，系爭車輛當時係靠山壁車
    輛，被告車輛則係道路外緣車，依道路交通安全規則第100
    條第2款規定，系爭車輛行經本件肇事地點，本應減速慢行
    並禮讓道路外緣車先行，惟系爭事故發生時，系爭車輛車速
    過快，復未禮讓行駛於外側車道之被告車輛，始與被告車輛
    發生擦撞，故被告就系爭事故之發生並無任何過失，原告應
    自負全部過失責任。
三、經查，原告主張被告於上揭時、地，駕駛被告車輛，沿新北
    市雙溪區三叉坑產業道路由南往北方向外側車道行駛，行經
    三叉坑產業道路與雙泰產業道路交叉口附近未劃設分向標線
    之彎道前，與原告所承保、訴外人林倉慶所有並駕駛，由對
    向內側車道行駛而來之系爭車輛發生擦撞，致系爭車輛之左
    前車身受損；又系爭車輛經送廠修復後，共支出修復費用16
    3,234元(包含零件132,380元、工資13,776元、烤漆17,078
    元)，原告已悉數賠付被保險人等事實，業據其提出行車執
    照、駕駛執照、新北市政府警察局道路交通事故當事人登記
    聯單、初步分析研判表、現場圖、車損照片、依德股份有限
    公司估價單、汽機車保險理賠申請書、汽車保險理算書等件
    影本為證，並有新北市政府警察局瑞芳分局以110年4月6日
    新北警瑞交字第1103657663號函附之新北市政府警察局瑞芳
    分局雙溪分駐所道路交通事故調查卷宗(含文件檢核表、道
    路交通事故現場圖、調查報告表㈠㈡、A3類交通事故調查紀錄
    表、現場彩色照片、酒精測定紀錄表、肇事人自首情形紀錄
    表、當事人登記聯單等)附卷足稽，且為被告所不爭執，應
    堪信為真實。
四、按汽車行駛時，駕駛人應注意車前狀況及兩車並行之間隔，
    並隨時採取必要之安全措施；汽車行駛在未劃分向線或分向
    限制線之道路，應靠右行駛，道路交通安全規則第94條第3
    項前段、第95條第1項分別定有明文。次按因故意或過失，
    不法侵害他人之權利者，負損害賠償責任；汽車、機車或其
    他非依軌道行駛之動力車輛，在使用中加損害於他人者，駕
    駛人應賠償因此所生之損害，但於防止損害之發生，已盡相
    當之注意者，不在此限；又被保險人因保險人應負保險責任
    之損失發生，而對於第三人有損失賠償請求權者，保險人得
    於給付賠償金額後，代位行使被保險人對於第三人之請求權
    ；但其所請求之數額，以不逾賠償金額為限；民法第184條
    第1項前段、第191條之2、保險法第53條第1項亦均有規定。
    本件肇事路段既為未劃設分向標線之山路彎道，則依上開規
    定，被告駕駛汽車行駛於該路段，自應靠右行駛，不得偏駛
    於該道路之左側，並應注意前方來車以便安全會車。惟查，
    系爭事故發生時，被告駕駛之車輛行駛於道路接近中間之位
    置，行經本件肇事地點時，原告被保險人駕駛之系爭車輛甫
    自被告車輛對向進入彎道，被告見狀欲向右閃避不及，系爭
    車輛亦減速煞停不及，被告車輛左前車頭乃與系爭車輛左前
    車頭發生擦撞，而事故發生後，原告被保險人駕駛系爭車輛
    向正後方倒退，被告則向右前方行駛至道路右側之事實，業
    經本院當庭勘驗被告車輛行車紀錄器光碟內容屬實，並有勘
    驗筆錄附卷可稽(見本院110年11月4日言詞辯論筆錄)，顯見
    被告駕車行經上揭未劃設分向標線之車道，並未靠右行駛，
    亦未注意車前狀況以採取必要之安全措施。而被告於前揭時
    、地駕駛汽車，本應遵守上揭道路交通安全規則靠右行駛，
    注意車前狀況及兩車並行之間隔，並隨時採取必要之安全措
    施，且依當時天候晴，日間有照明，該路段路設柏油且乾燥
    、無缺陷、無障礙物、視距良好等情，有前揭道路交通事故
    調查表㈠及現場彩色照片可稽，是被告於系爭事故發生時客
    觀上並無不能注意之情形，惟其竟未靠右行駛並注意車前狀
    況，而貿然行駛於道路中央，侵越系爭車輛駕駛人林倉慶行
    向之車道，因而於與甫進入彎道之系爭車輛交會時，未能及
    時採取適當之閃避措施而與系爭車輛發生擦撞，則被告顯係
    違背上揭注意義務而有過失甚明。至被告雖辯稱其車輛於系
    爭事故發生時係道路外緣車，系爭車輛應依道路交通安全規
    則第100條第2款規定禮讓行駛於外側車道之被告車輛先行而
    未禮讓，始與被告車輛發生擦撞，故被告就系爭事故之發生
    全無過失云云，惟按道路交通安全規則第100條第2款關於汽
    車在山路交會時，靠山壁車輛應讓道路外緣車優先通過之規
    定，係指兩車在山路各於自己車道內行駛，遇有交會而難以
    同時通過時，為安全考量，應由道路外緣車優先通過，非謂
    道路外緣車得任意行駛於道路中央甚且侵入對向來車行駛路
    線，並要求對向靠山壁車輛禮讓，否則靠山壁車輛將因而難
    以行駛於山路，更無從預見並閃避占用山路中央之道路外緣
    車，而系爭事故發生時，被告車輛行駛於道路中央而非右側
    ，始與甫進入彎道之系爭車輛發生擦撞，且於系爭事故發生
    後，尚有向右前方駛至道路右側之餘地，足見被告若遵守前
    揭道路交通安全規則第95條第1項定，依其行向靠道路右側
    行駛，當可與系爭車輛同時安全通過無虞，益徵被告駕車行
    經上揭未劃設分向標線之車道未靠右行駛，確係系爭事故之
    發生原因，被告抗辯其就系爭事故不負任何過失責任云云，
    自難憑採。
五、復按損害賠償，除法律另有規定或契約另有訂定外，應以填
    補債權人所受損害及所失利益為限；基於同一原因事實受有
    損害並受有利益者，其請求之賠償金額，應扣除所受之利益
    ，民法第216條第1項、第216條之1分別定有明文。而所謂所
    受損害，即現存財產因損害事實之發生而被減少(最高法院4
    8年台上字第1934號判例要旨參照)。本件被告就系爭事故之
    發生為有過失乙節，業如前述，揆諸上開規定，其自應就系
    爭車輛因此所生之損害，負賠償責任。經查，原告主張系爭
    車輛之受損情況，有前揭車輛受損照片、現場彩色照片、估
    價單等件為證，參以上開估價單，該修繕項目包括前保桿、
    左前大燈、左前大燈支架、前保桿內座、前保螺絲包及烤漆
    等事項，核與前開車輛受損照片相符，復衡以被告駕駛汽車
    當時係行駛於道路中央而侵越系爭車輛駕駛人林倉慶行進之
    對向車道，被告車輛左前車身與系爭車輛左前車身乃於交會
    時發生擦撞，致生系爭事故，則系爭車輛之左前側部分因此
    受損，自無不合，堪認原告所主張之維修項目、金額，均係
    針對系爭事故所造成之損害，而為回復原狀之必要性支出。
    再按損害賠償祇應填補被害人實際損害，保險人代位被害人
    請求損害賠償時，依保險法第53條第1項規定，如其損害額
    超過或等於保險人已給付之賠償金額，固得就其賠償之範圍
    ，代位請求賠償，如其損害額小於保險人已給付之賠償金額
    ，則保險人所得代位請求者，即祇以該損害額為限(最高法
    院65年台上字第2908號判例、83年度台上字第806號判決意
    旨參照)。查原告主張系爭車輛受有損害，經送修後所支出
    修復費用163,234元均屬回復原狀之必要性支出乙節，固經
    認定如前。然查，原告既自承系爭車輛因系爭事故受損之損
    害，應以上開修復費用扣除零件折舊之金額計算(見本院110
    年11月4日言詞辯論筆錄)，則其請求被告賠償之損害，自應
    扣除以新零件更換受損舊零件之折舊額。又按營利事業所得
    稅查核準則第95條第8項規定，固定資產提列折舊採用定率
    遞減法者，以一年為計算單位，其使用期間未滿一年者，按
    實際使用之月數相當於全年之比例計算之，不滿一月者，以
    一月計之方法計算。而依行政院所發布之固定資產耐用年數
    表及固定資產折舊率表，自用小客車之耐用年數為5年，依
    定率遞減法每年應折舊369/1000。又查，系爭車輛為100年8
    月出廠，有行車執照影本在卷可稽，則該車迄至109年7月12
    日因系爭事故受損時止，使用期間已逾5年，故原告所得請
    求之修理零件材料費用僅得以殘價計算即13,238元【計算式
    ：132,380元×1/10＝13,238元】，加上不應折舊之工資13,77
    6元、烤漆17,078元，則系爭車輛因系爭事故受損之金額合
    計為44,092元【計算式：13,238元＋13,776元＋17,078元＝44,
    092元】。
六、惟按損害之發生或擴大，被害人與有過失者，法院得減輕賠
    償金額，或免除之，民法第217條第1項定有明文。又所謂被
    害人與有過失，只須其行為為損害之共同原因，且其過失行
    為並有助成損害之發生或擴大者，即屬相當，不問賠償義務
    人應負故意、過失或無過失責任，均有該條項規定之適用(
    最高法院100年度台上字第492號判決意旨參照)。復按汽車
    行經彎道應減速慢行，作隨時停車之準備；汽車交會時，在
    未劃有分向標線之道路應減速慢行，道路交通安全規則第93
    條第1項第2款及第100條第1款分別定有明文。查系爭事故係
    因被告行經本件肇事路段時，有未靠右行駛及未注意車前狀
    況以採取必要安全措施之過失，固如前述，然查，依前揭行
    車紀錄器光碟勘驗結果，系爭車輛於系爭事故發生進入彎道
    時有減速煞停不及之情形，堪認林倉慶於系爭事故發生時行
    經本件肇事路段之彎道時，並未減速慢行至得隨時煞停車輛
    之程度，始於見對向車道有被告駕駛汽車行駛前來時，已不
    及煞停，致與被告車輛發生擦撞，其於系爭事故之發生亦有
    過失甚明；而原告就此亦不爭執，並自承應負過失責任比例
    為五成(見本院110年11月4日言詞辯論筆錄)。參諸前揭法律
    規定及說明，自應減輕被告之賠償金額。本院綜合系爭事故
    發生之過程、情節及上開一切客觀情狀，並衡酌兩造之過失
    內容，認林倉慶應負50%之過失責任，始符公允。從而，原
    告因系爭事故所得對被告請求損害賠償之範圍，應以44,092
    元之50%即22,046為限【計算式：44,092元×50%＝22,046元】
    。
七、末按給付有確定期限者，債務人自期限屆滿時起，負遲延責
    任；給付無確定期限者，債務人於債權人得請求給付時，經
    其催告而未為給付，自受催告時起，負遲延責任。其經債權
    人起訴而送達訴狀，或依督促程序送達支付命令，或為其他
    相類之行為者，與催告有同一之效力，民法第229條第1項、
    第2項分別定有明文。又遲延之債務，以支付金錢為標的者
    ，債權人得請求依法定利率計算之遲延利息。但約定利率較
    高者，仍從其約定利率；應付利息之債務，其利率未經約定
    ，亦無法律可據者，週年利率為5%，民法第233條第1項、第
    203條亦有明文。本件原告請求被告給付損害賠償額之債權
    ，並無確定期限，應自被告受催告時起，始負遲延責任。從
    而，原告依侵權行為之法律關係，請求被告給付22,046元，
    及自起訴狀繕本送達被告之翌日即110年5月7日起至清償日
    止，按年息5%計算之利息，為有理由，應予准許；其逾此範
    圍之請求，為無理由，應予駁回。
八、本件訴訟費用1,770元(即第一審裁判費)，由兩造依勝敗比
    例負擔。
九、本件原告勝訴部分係民事訴訟法第427條第1項所定之標的金
    額50萬元以下之財產權訴訟，就被告敗訴部分，應依職權宣
    告假執行。
十、據上論結，本件原告之訴為一部有理由，一部無理由，依民
    事訴訟法第436條第2項、第87條第1項、第79條、第389條第
    1項第3款，判決如主文。
中　　華　　民　　國　　110 　年　　11　　月　　18　　日
                  基隆簡易庭法　官　姚貴美
以上正本係照原本作成。
對於本件判決如有不服，應於收受送達後20日內向本院提出上訴
書狀，上訴於本院合議庭，並按他造當事人之人數附具繕本。如
委任律師提起上訴者，應一併繳納上訴審裁判費。
中　　華　　民　　國　　110 　年　　11　　月　　18　　日
                            書記官　湯惠芳